# 处置子公司全部股权涉及逆流交易未实现损益的处理

提问人：39152315mm 时间：2023-07-28 13:07:01
陈老师，您好！案例如下：母公司 2019 年末购买子公司甲51%的股权，支付对价 6940 万元，购买日甲公司净资产公允价 6679 万元，其中固定资产和无形资产评估 2183 万元（已考虑所得税），商誉 3534 万元。 2022 年 6 月份母公司单方面增资 1003 万元，股权比例上升为54%。 2023 年 6 月处置全部股权。持有期间：子公司经调整后净利润为 2775 万元，分红 1582 万元，无其他综合收益变动，逆流交易未实现损益 1653 万元（母公司计入在建工程）。
合并层面处理：
子公司按购买日公允价持续计量的净资产=6679+2775（净利润）-1582（分红）+1003（增资）=8875万元
合并层面长投价值=8875*54%+商誉3534=8340万元
少数股东权益=8875（ _1-54%_ ） _+_ 逆流交易未实现分摊 _1653_ 49%=4070+810=4880
22 年母公司单方增资时确认让渡少数股东权益计入资本公积。
问题：
①处置子公司全部股权，如何处理逆流交易未实现部分，是否会影响投资收益？
②母公司单方增资调整的资本公积，处置时候是否需结转入投资收益？
③逆流交易未实现损益，在合并层面调整的母公司在建工程价值，处置时是否需调整？（这个看过之前的问答，回复为继续留在合并报表中抵销，在资产消耗期间摊销）

回答人：chenyiwei
1 、在处置子公司并丧失控制权时，逆流交易未实现损益中归属于少数股东的部分会对合并报表层面的投资收益（处置子公司损益）产生影响。详见：《中审众环研究 2020 》之“问题3-2-149 （关于处置子公司涉及的内部交易未实现损益的处理）”。
2 、母公司对子公司单方面增资导致合并报表层面资本公积和少数股东权益此消彼长的调整（但合并报表层面的资产总额、负债总额和权益总额均不变），由此形成的资本公积变动属于权益性交易形成，后续虽然丧失了对该子公司的控制权，但这部分资本公积仍保留在权益中，不受影响。
3 、该在建工程是母公司的资产，并未因丧失对子公司的控制权而发生变化，故合并报表层面的在建工程账面价值保持不变，原先的未实现损益应继续进行抵销处理。即此前的回复“继续留在合并报表中抵销，在资产消耗期间摊销”。